【裁判字號】    95,上訴,1068
【裁判日期】    951201
【裁判案由】    違反毒品危害防制條例
【裁判全文】
臺灣高等法院高雄分院刑事判決        95年度上訴字第1068號
上  訴  人  臺灣高雄地方法院檢察署檢察官
上  訴  人
即  被  告  乙○○
                    （現於臺灣高雄看守所羈押中）
選任辯護人  李衍志律師
上列上訴人因被告違反毒品危害防制條例案件，不服臺灣高雄地
方法院94年度重訴字第80號中華民國95年5 月19日第一審判決（
起訴案號：臺灣高雄地方法院檢察署94年度偵字第14556 號、第
16156號），提起上訴，本院判決如下：
    主  文
原判決撤銷。
乙○○共同連續販賣第二級毒品，累犯，處有期徒刑拾伍年，褫
奪公權陸年。
未扣案販賣第二級毒品所得新臺幣貳佰玖拾陸萬元，沒收之，如
全部或一部不能沒收時，以其財產抵償之。
    事  實
一、乙○○前因施用第二級毒品案件，經臺灣高雄地方法院以90
    年易緝字第179 號判處有期徒刑6 月確定，於民國91年4 月
    17日易科罰金執行完畢。
二、乙○○（綽號大胖）明知甲基安非他命係毒品危害防制條例
    第2 條第2 項第2 款規定之第二級毒品，不得販賣、持有。
    竟與姓名年籍不詳綽號「霓虹」（台語音譯；或譯為「尼紅
    」）之成年男子，共同意圖營利，基於販賣第二級毒品甲基
    安非他命之概括犯意，於94年2 月20日某時，以電話與李啟
    川（業經本院以95年度上訴字第1410號判決判處有期徒刑10
    年在案）約定以新台幣（下同）96萬元（起訴書誤載為103
    萬元）之價格，販賣約2 公斤之甲基安非他命給李啟川，雙
    方並約定於高雄縣鳳山市○○路上之大統百貨公司前進行交
    易。嗣於同（20）日16時許，乙○○搭乘「霓虹」所駕駛之
    汽車，抵達大統百貨公司後，由乙○○下車，將甲基安非他
    命2 包交付給李啟川，並收取李啟川所給付之價金96萬元後
    離去。李啟川取得上開毒品後，旋即取出部分甲基安非他命
    裝入其所有之塑膠袋中，而將甲基安非他命分成如附表一編
    號1 、2 、3 所示之3 包，並將附表一編號1 、2 所示兩包
    甲基安非他命一同放入其所有之紙製手提袋中，及將如附表
    一編號3 所示甲基安非他命置於其所有之香煙盒中，攜帶上
    開毒品自其位於鳳山市○○街128 號14樓之居所外出，惟於
    同日18時55分許，即經警在該址1 樓電梯口查獲，並在李啟
    川身上扣得如附表一編號1 、2 、3 所示之甲基安非他命。
三、乙○○與「霓虹」續承上開販賣第二級毒品甲基安非他命之
    概括犯意聯絡，由乙○○於94年3 月29日15時6 分起，以非
    其所有之門號0000000000號行動電話，與甲○○（業經臺灣
    高雄地方法院以93年度訴字第3187號判決判處有期徒刑15年
    ，現由本院另案審理中）使用之門號0000000000號行動電話
    聯絡交易毒品事宜，雙方於約定交易之時間、地點後，甲○
    ○即於同日15時26分許，前往中國農民銀行東港分行，自其
    母李蘇素蠻所有之帳戶（帳號：00000000000 號）提領現款
    300 萬元，並將之置於其所駕駛ZT－2337號自用休旅車內，
    再駕駛該車前往與乙○○約定交易之「全國加油站林園站」
    （位於高雄縣林園鄉○○路○ 段55號）等待乙○○。嗣於同
    日16時40分許，乙○○與「霓虹」駕駛車號末四碼為9711號
    之自用黑色休旅車抵達該處後，甲○○即走至乙○○所駕駛
    車輛之右前門處，經乙○○搖下車窗後，將內裝有甲基安非
    他命4 大包（驗前總毛重3545公克，驗後總毛重3544.92 公
    克；包裝用之塑膠袋總重64公克；該4 包毒品並以報紙1 張
    包裏住）」之紅色手提紙袋1 個（詳如附表一編號4 、5 所
    示），交付予甲○○，甲○○同時交付200 萬元予乙○○，
    乙○○於取得款項後旋即駕車離去。甲○○則將上開甲基安
    非他命置於其所其駕駛之自用休旅車右前座椅上時，經在場
    埋伏之行政院海巡署南部地區巡防局高雄市機動查緝隊、高
    雄縣政府警察局專案小組員警當場查獲，並在甲○○所駕車
    輛內，查獲上開如附表一之4 所示甲基安非他命、包裝用之
    報紙1 張、殘留甲基安非他命之紅色紙袋1 個。乙○○則於
    94年6 月28日21時30分許，始為警在高雄市三民區○○○路
    2 號7 樓之2 內為警查獲。
四、案經海巡署南部地區巡防局高雄市機動查緝隊及高雄縣政府
    警察局鳳山分局報告台灣高雄地方法院檢察署檢察官偵查起
    訴。
    理  由
壹、程序方面：
一、證人李啟川、甲○○於警詢中之陳述，業經檢察官、被告及
    其辯護人同意作為作證據，本院審酌其等2 人在警詢中所為
    陳述，並無不當取供情形存在，而係出於自由意思，依刑事
    訴訟法第159 條之5 第1 項規定，自得為證據，
二、證人李啟川、甲○○於偵查中在檢察官前所為陳述，已經依
    法具結，並無顯不可信之特別情況，復於審理中到庭經被告
    行使對質詰問權，依刑事訴訟法第159 條之1 第2 項規定，
    亦得為證據。
貳、實體方面：
一、販賣甲基安非他命予李啟川部分：
  (一)訊據被告坦承：證人李啟川於94年2 月20日18時55分許，經
    警查獲如附表一之1 、2 、3 所示之甲基安非他命，確係我
    於同日16時許，在大統百貨交付予李啟川，我交付甲基安非
    他命予李啟川時，也有向李啟川收受96萬元無訛。惟矢口否
    認有販賣甲基安非他命之行為，辯稱：李啟川並非向我購買
    毒品，我不是真正的貨主。而是因為我知悉「霓虹」有在販
    賣毒品，李啟川知道我可能有門路，可以找到販賣毒品之貨
    主，所以才委請我代為詢問購買甲基安非他命事宜。李啟川
    打電話給我後，我去找「霓虹」，李啟川又打電話給我，因
    「霓虹」在我旁邊，所以就由「霓虹」與李啟川直接於電話
    中講定價格後，我再陪同「霓虹」一同前往交付毒品予李啟
    川。「霓虹」已於94年4 月間死亡，其真實姓名為吳宗龍云
    云。
  (二)經查：
  1.被告於上揭時間在大統百貨前，將如附表一編號1 、2 、3
    所示之甲基安非他命交付給證人李啟川，並收取價金之事實
    ，除有被告自白外，並經證人李啟川於警詢、偵查中及原審
    證述明確（見高雄縣政府警察局第0000000000號警卷第7 至
    9 頁、偵14556 號卷第60頁、一審二卷第61頁）。又扣案如
    附表一編號1 、2 、3 所示之晶體，經先後送高雄醫學大學
    附設中和紀念醫院（下稱高醫，第1 次）、內政部警政署刑
    事警察局（下稱刑事警察局，第2 次、第3 次）檢驗結果，
    均確含甲基安非他命成份，亦有高醫94年3 月15日檢驗報告
    （見偵4922號卷第40、41、42頁）、刑事警察局94年5 月6
    日刑鑑字第0940052376號鑑定書（見一審94年訴字第1068號
    影印卷第16頁；第2 次送驗）、刑事警察局95年3 月7 日刑
    鑑字第0000000000號鑑定書在卷可佐（見一審二卷第80、80
    之1 頁；第3 次送驗）。
  2.被告雖辯稱：我僅受託代李啟川詢問購毒事宜、毒品價格是
    由霓虹及李啟川自行議定云云。而證人李啟川於原審聽聞被
    告之上開說詞後，亦稱：是霓虹在電話中跟我講價格的等語
    （一審二卷第63頁）。然查：
  (1)李啟川歷經多次警詢、偵查時，及原審審理中均未曾提及「
    霓虹」之人，更未曾提及係與「霓虹」議定價格之事實（高
    雄縣政府警察局第0000000000號警卷5 至11頁、偵4922號卷
    、偵14556 號卷、一審94訴字1068號），甚至供稱不認識「
    霓虹」，也未見過「霓虹」等語（偵14556 號卷132 頁、一
    審二卷第59頁）；而就本件之交易過程更曾證稱：「（甲基
    安非他命之價格，係何人跟你講的？）我跟被告講我要的數
    量，被告則告訴我價格多少。」等語（一審二卷61頁），亦
    即明確證稱其係與被告議定毒品之售價。故李啟川於聽聞被
    告：由「霓虹」逕與李啟川議定毒品售價之辯詞後，始改口
    附和被告之說詞，委無足採。
  (2)又證人李啟川於警詢、偵查中，均迭稱係向被告購買甲基安
    非他命，並未曾為「託被告代為購買」之陳述（同上開警、
    偵卷筆錄）。再參酌李啟川於原審供稱係託被告購買甲基安
    非他命之詞後，經原審法官訊其：「什麼叫做你託他買？正
    確的意思為何？」，其則稱：「我告訴被告說，大胖（係被
    告之綽號），你幫我找找看是否有東西。」及「我沒有有叫
    被告一定要跟別人拿」等語（一審二卷61頁），足見李啟川
    打電話之目的在於向被告「購得毒品」，至於被告是否向他
    人購買轉售，或與他人共同販賣，並非證人李啟川所重視。
  3.94年2 月20日在大統百貨公司前，被告交付甲基安他命予證
    人李啟川時，證人李啟川亦當場交付96萬元之對價予被告之
    事實，亦據證人李啟川證述及被告自承在卷（見一審二卷58
    頁、62頁）。又參酌(1)、李啟川所稱：當日被告乘車到大統
    百貨時，被告是從副駕駛座下車（一審二卷59頁），可知交
    付毒品時，被告係搭乘他人所所駕之車前往。(2)、由李啟川
    所稱：我跟他說我要二千公克的甲基安非他命，他說要幫我
    看看，電話掛斷後，我又打電話給被告，被告告訴我，約在
    鳳山市○○路之大統百貨前見面（一審二卷58頁），可知被
    告接獲電話後，確有再向他人聯絡確定有毒品後，才約李啟
    川見面。從而，堪信被告所稱尚有霓虹之人參與販賣，應可
    採信。
  4.又本件雖亦有霓虹之人參與販賣，惟被告在販賣甲基安非他
    命予證人李啟川之過程中，均係由被告與證人李啟川聯絡，
    並決定價格，其後並由被告出面將甲基安非他命交付給證人
    李啟川，及向證人李啟川收取價金，銀貨兩訖，足見其所參
    與者均係販賣甲基安非他命之構成要件行為，其角色顯然迵
    異於「單純仲介或僅代替買方詢問有無毒品出售」之情形，
    故被告與「霓虹」間，應有犯意聯絡及行為分擔，而為共同
    正犯無訛。
  5.又關於甲基安非他命之價格，證人李啟川雖曾供稱係以103
    萬元之價格販入，但其後則供稱價金係96萬元，而被告亦稱
    係96萬元，因本件之交易價金並未當場查扣，爰為被告有利
    之認定，認本件交易之價金係96萬元。
  6.查甲基安非他命係第二級毒品，其販賣者因對國家社會危害
    甚大而應受重罰，為政府一再明令宣導，並為媒體所一再宣
    導，被告既受有國中教育程度。並自85年間起即有多次施用
    毒品前科，有臺灣等法院被告前案紀錄打可參，對此自無不
    知之理；再者，甲基安非他命物稀價昂，販賣者茍無利可圖
    ，應無甘冒被供出來源或被檢警查緝法辦之危險，而平價或
    低價販賣之理。本件證人李啟川既不認識「霓虹」，與被告
    亦非至親好友，其更未給被告任何好處（一審二卷59頁），
    則苟無利潤可圖，被告及「霓虹」，殊無任意將大量毒品以
    賠本或同價轉讓予他人之可能。故被告與「霓虹」就本件甲
    基安非命交易，應均有營利之意思甚明。
  7.綜上所述，被告所辯不足採信，本件事證明確，被告販賣甲
    基安非他命給證人李啟川之行為，可以認定。又94年2 月20
    日李啟川經警查獲時，另在其住處所扣得之玻璃吸食器1 支
    及甲基安非他命2 包（第3 次送驗後淨重，分別為2.81公克
    、0.56公克，一審二卷80頁、80之1 頁編號4 、5） ，被告
    已否認係94年2 月20日一併賣予李啟川，而李啟川亦證稱上
    開2 包甲基安非他命並非購自被告（一審二卷61頁），復無
    其他證據，自應認該支吸食器及2 包甲基安非他命（驗後淨
    重為2.81公克、0.56公克），並非向被告所購買，附此述明
    。
二、販賣甲基安非他命予甲○○部分：
  (一)訊據被告坦承：我確於94年3 月29日下午4 點40分許交付如
    附表一編號4 所示之甲基安非他命予證人甲○○，惟矢口否
    認係販賣。辯稱：我與「霓虹」要到東港，怕車內載有毒品
    可能遭警臨檢而被查獲，所以在途中才就近聯絡住在林園地
    區之甲○○，將毒品寄放在甲○○處，欲待回程時，才向甲
    ○○取回毒品，此參酌甲○○之證詞，及甲○○本身並無施
    用毒品之習慣，可知被告所言非虛，況且卷附之被告與甲○
    ○間的電話通聯譯文內容雖為真正，但並無任何交易毒品之
    言詞；且起訴書認定「甲○○以100 萬元內之不詳金額與被
    告交易毒品，價格亦明顯偏低，而不合常情。從而，被告並
    未販賣毒品予甲○○云云。
  (二)經查：
  1.甲○○於94年3 月29日下午，與被告乙○○約定會面後，甲
    ○○即駕駛ZT－2337號自用小客車，先至銀行領取款項，再
    至位於高雄縣林園鄉○○路○ 段55號之「全國加油站」前等
    候，嗣被告駕駛車號末四碼為9711號之黑色休旅車至該加油
    站與甲○○會合後，乙○○即交付附表一編號4 所示之甲基
    安非他命4 包予甲○○，甲○○隨即將該四包毒品置放於其
    所駕之自用小客車右前乘客座時，為警當場查獲等事實，業
    據被告自承，並經證人甲○○證述甚詳（見高雄縣政府警察
    局0000000000號卷第4至5頁、偵14556 號卷50頁），並經原
    審於該院93年訴字第3187號案件中勘驗警方蒐證錄影光碟，
    製有勘驗筆錄可參（見該案影印卷第169 頁至171 頁）。而
    扣案4 包毒品經送驗後，亦呈甲基安非他命陽性反應，有內
    政部警政署刑事警察局94年5 月6 日刑鑑字第0000000000號
    鑑定書影本一份在卷可憑（見該案影印卷第144 頁）。
  2.按門號0000000000號行動電話係證人甲○○所使用，為其所
    是認（見一審二卷第67頁），而被告於94年3 月間，則使用
    門號0000000000號行動電話，亦為被告所承認（見一審二卷
    第128 頁）；而經檢察官依法核發通訊監察書（見一審二卷
    第84至85頁，通訊監察期間94年3 月22日起至4 月20日止）
    ，對證人之前開行動電話監聽結果，可見被告與證人甲○○
    於94年3 月29日有下列之通話，此有通訊監察譯文可參（見
    高雄縣政府警察局0000000000號警卷第16頁）：
  (1)15時6分：
    被告：來林園就好，現在來。
    甲○○：我人在我這邊。
  (2)15時17分：
    甲○○：錢要帶去嗎？
    被告：錢要帶來。
  (3)15時40分：
    被告：等一下先拿三萬五給你，其他的晚上。
    甲○○：好，我還在銀行。
  (4)16時01分：
    甲○○與被告相約在林園沿海路新光路保險大樓，被告則表
    示快到了，剩3 、4 公里而已。
  (5)16時34分：
    被告以簡訊向甲○○表示，有要緊嗎？三個半就是實重3500
    公克就對了，作夥有任何事立即聯絡。
    被告及證人甲○○對於上開通話內容係其等所為，均加以承
    認（見一審二卷第67頁、128 頁）。被告及證人甲○○雖稱
    前開通話內容與販賣甲基安非他命無關，惟本院審酌：
  (1)前開通話內容，被告有向提及要證人甲○○帶錢來，及向證
    人甲○○表示要先交「三個半就是實重3500公克」的物品，
    而證人甲○○於其後被查獲時所取之甲基安非他命之重量，
    亦約3500公克，有前開鑑定報告可參；再者，被告於原審審
    理中亦坦承渠等前所稱之「三萬五」，實即為甲基安非他命
    3500公克（3.5 公斤）之暗語（見一審二卷第132 頁），如
    果是單純寄放，何以表示「其他的晚上（再給」），足見其
    通話內容確與甲基安非他命之買賣有關。
  (2)被告於15時17分許，向證人甲○○表示有要帶錢來後，證人
    甲○○即於94年3 月29日15時26分許，以前開行動電話撥打
    至00-0000000號電話，向其母李蘇素鑾詢問其於中國農民銀
    行帳戶（帳號：00000000000 號）之密碼，其母則告知該帳
    戶沒有密碼後，此亦有前開通訊監察譯文可參；而甲○○旋
    自該帳戶提領現金300 萬元，此有該帳戶取款憑條及大額通
    貨交易人身分紀錄單影本各1 份可資佐證（一審一卷113 至
    115 頁），足認其提款之目的即在於交付給被告。
  (3)證人甲○○於本院審理雖稱：我從銀行領錢出來後，已將其
    中之二百萬元帶回家中，並未交付給被告，被告是將甲基安
    非他命寄放在我處等語。惟依前開通訊監察譯文，可見證人
    於15時40分許，向被告表示人還在銀行；至16時4 分許，證
    人甲○○則向其妻子表示：我剛領錢出來而已，及我出去一
    下等語，足見其並未返回家中；而證人甲○○旋於16時46分
    許，在高雄縣林園鄉○○路○段55號之全國加油站前為警查
    獲，此有警詢筆錄可參（見高雄縣政府警察局0000000000號
    警卷第10頁）；而證人甲○○於為警查獲時，車上之現金則
    僅剩100 萬元，亦經甲○○證述在卷（一審二卷68頁），是
    證人甲○○於16時4 分許，尚向其妻表示剛領完錢，及要出
    去等語，而其後之16時40分許，即為警察查獲，時間相差不
    到40分鐘；再參酌前開證人甲○○與被告通訊監譯文內容，
    即係有關甲基安非他命之買賣，已如前述，足認證人確已將
    該2 百萬元交給被告無誤，尚難以當時未及時查獲乙○○，
    即認其未取得該2 百萬元。
  3.綜上所述，足認被告確有於前開時地，以200 萬元之價格，
    販賣如附表一編號4 所示甲基安非他命予甲○○無訛。又參
    酌前開查獲現場之勘驗筆錄，在全國加油站時，駕駛曾將車
    窗搖下，而由副駕駛座上之人實際交付毒品予甲○○等情，
    可知被告乘車抵達加油站當時，車上不只被告一人，因此堪
    信被告所稱與「霓虹」一同前往等語為真。
  4.本院本於李啟川部分，被告有營利意圖之理由，亦認定被告
    販賣甲基安非他命給甲○○部分，也有營利之意圖。
  5.綜上所述，本件事證明確。被告此部分犯行也可認定。
三、論罪科刑部分：
  (一)按甲基安非他命係屬毒品危害防制條例第2 條第2 項第2 款
    規定之第二級毒品。核被告所為，係犯毒品危害防制條例第
    4 條第2 項販賣第二級毒品罪。其販賣第二級毒品先後多次
    持有第二級毒品之低度行為，已為販賣第二級毒品之高度行
    為所吸收，不另論罪。被告與綽號「霓虹」不詳姓名之成年
    男子間，就上開犯行，有犯意聯絡及行為分擔，為共同正犯
    。被告先後2 次販賣甲基安非他命犯行，時間緊接，犯意概
    括，所犯構成要件相同，為連續犯，應依刑法第56條規定，
    以一罪論，並加重其刑（本刑為無期徒刑部分不得加重）。
    查被告前因違反毒品危害防治條例案件，經臺灣高雄地方法
    院以90年度易緝字第179 號判決判處有期徒刑6 月確定，並
    於91年4 月17日易科罰金執行完畢，以已執行論，有台灣高
    等法院被告前案紀錄表1 份在卷可稽，其受有期徒刑執行完
    畢，於5 年以內再犯有期徒刑以上之罪，為累犯，應依刑法
    第47條規定，加重其刑（本刑為無期徒刑部分不得加重），
    並依法遞加重之。又被告行為後，刑法已於95年2 月2 日修
    正公布，同年7 月1 日施行；其中刑法第56條關於連續犯之
    規定已經刪除，惟依修正後刑法第2 條第1 項前段規定：「
    行為後法律有變更者，適用行為時之法律。」而本件如適用
    連續犯規定，被告之多次犯罪行為，係以一罪論；如依修正
    後規定，則係數罪併罰，可見修正後規定顯然對被告不利，
    是本件依前述規定仍應適用有利於被告之行為時法律，即仍
    有連續犯之適用，附此敘明。
  (二)原審予以論罪科刑，固非無見，惟關於附表一所示之物，被
    告業因販賣而交付給李啟川及甲○○，已非被告或霓虹所有
    ，復於李啟川及甲○○案件，經法院宣告沒收銷燬，自無再
    行重覆沒收之必要（最高法院95年台上字第2773號判決參照
    ），原判決仍為沒收銷燬之諭知，自有未洽。檢察官上訴意
    旨指摘原判決就販賣第一級毒品部分不另為無罪之諭知係不
    當，及被告上訴意旨否認販賣第二級毒品，雖均無理由，惟
    原判決既有可議之處，應予撤銷改判。爰審酌被告有多次前
    科（參台灣高等法院被告前案紀錄表），品性不佳但尚非極
    為惡劣之人，無視於毒品對於社會造成危害，竟先後2 次販
    賣甲基安非他命予他人，危害他人身心，助長毒品氾濫，惡
    性非輕，其行為足以嚴重危害我國社會治安，又其犯罪後飾
    詞狡辯，未見悔意，參以其販賣毒品之數量及犯罪所得高達
    296 萬元，獲利豐厚等一切情狀，量處如主文第2 項所示之
    刑。又依其販賣毒品之犯罪性質，認有褫奪公權之必要，併
    予宣告褫奪公權6 年，以資懲儆。被告販賣毒品所得未扣案
    之財物共計296 萬元（200 萬元加96萬元），依毒品危害防
    制條例第19條第1 項規定，宣告沒收，如全部或一部不能沒
    收，應以被告之財產抵償。
  (三)附表一所示之物，雖係第二級毒品，被告業因販賣而交付給
    李啟川及甲○○，已非被告或霓虹所有，復於李啟川及甲○
    ○案件，經法院宣告沒收銷燬，自無再行重覆沒收之必要。
    包裏附表一之4 毒品之報紙1 張，均非毒品，且雖係供犯販
    賣毒品所用之物，但已分別交付予李啟川、甲○○，非屬被
    告及「霓虹」所有，故均不諭知沒收。裝附表一之3 所示毒
    品之塑膠袋，原即為李啟川所有，且係李啟川買入毒品後，
    再行分裝時所使用，並非供被告供犯罪所用之物，又非毒品
    ，故不諭知沒收。又販賣毒品予李啟川、甲○○時，被告所
    搭乘前往大統百貨、加油站之車輛，依現有證據，難認係被
    告或共犯「霓虹」所有；乙○○所持用之0000000000號行動
    電話，雖為供其本件犯罪聯絡之用，但非其所有，亦據被告
    供述在卷（一審二卷第131 頁），爰均不為沒收之宣告。又
    附表二所示之物品，與被告販賣第二級毒品無涉，其中甲基
    安非他命2 包，係供被施用甲基安非他命所用，業據被告供
    陳明確，亦無證據證明係為販賣營利而購入，故均與本件犯
    罪無關，自無庸宣告沒收。
六、不另為無罪之諭知：
  (一)公訴意旨另以：被告意圖營利，基於販賣海洛因之概括犯意
    ，連續為下列行為：1.在94年2 月20日16時許前某時，在不
    詳地點，向不詳年籍之人，以不詳金額販入海洛因1 包（含
    袋毛重0.7 公克），嗣於94年2 月20日16時許，將該包海洛
    因販賣予李啟川。2.94年6 月28日9 點半前之某時，夥同賴
    忠義、陳俊宏，在不詳時、地，向不詳年籍之人販入不詳數
    量之海洛因後，藏放於其委由李魯芬所承租之高雄市三民區
    ○○○路2 號7 樓之租屋處，再以如附表二所列其中攪拌器
    等工具搗碎海洛因後加入葡萄糖稀釋，並以電子磅秤或磅秤
    計重後，再以千斤頂、壓製模組壓製成海洛因磚，或以空夾
    鏈袋分裝，伺機出售圖利。嗣於94年6 月28日21時30分許，
    經警於該址查獲，並扣得如附表二所示之物品。因認被告另
    涉犯毒品危害防制條例第4 條第1 項販賣第一級毒品罪嫌。
  (二)按犯罪事實應依證據認定之，無證據不得認定犯罪事實；不
    能證明被告犯罪者，應諭知無罪之判決，刑事訴訟法第154
    條第2 項及第301 條第1 項前段分別定有明文。又按刑事訴
    訟法上所謂認定犯罪事實之證據，係指足以認定被告確有犯
    罪行為之積極證據而言，如未能發現相當證據或證據不足以
    證明，自不能以推測或擬制之方法，以為裁判基礎（最高法
    院29年上字第3105號、40年臺上字第86號等判例意旨參照）
    。而認定不利於被告之事實，須依積極證據，苟積極證據不
    足為不利被告之認定時，即應為有利於被告之認定，更不必
    有何有利之證據（最高法院30年上字第816 號判例意旨參照
    ）。若證據資料在經驗科學上或論理法則上尚有對被告較為
    有利之存疑，而無從依其他客觀方法排除此項合理之可疑，
    即不得以此資料作為斷罪之基礎，且刑事訴訟制度受「倘有
    懷疑，則從被告之利益為解釋」、「被告應被推定為無罪」
    之原則所支配，故得為訴訟上之證明者，無論為直接或間接
    證據，須客觀上於一般人均不致有所懷疑而達於確信之程度
    者，始可據為有罪之認定，倘其證明尚未達於「確信」之程
    度，而有合理可疑存在時，即難據以為被告不利認定，換言
    之，在法律判斷上，即不能為被告有罪之認定。
  (三)被訴於94年2 月20日販賣海洛因予李啟川部分：
    公訴意旨稱被告於不詳時地販入海洛因，並於94年2 月20日
    販賣予李啟川部分，係以證人李啟川於警詢時之證述及扣案
    海洛因為證。訊據被告堅詞否認有販賣海洛因予李啟川之犯
    行，辯稱：我未曾交付及販賣任何海洛因予李啟川等語。經
    查：證人李啟川於94年2 月21日警詢時，雖稱：該海洛因係
    於94年2 月20日16時許，在大統百貨前一併向被告購得等語
    （見高雄縣政府警察局0000000000號卷第8 頁）；惟嗣於偵
    查及原審言詞辯論時，證人李啟川已迭次證稱上開海洛因，
    並非向被告所購買，而係向綽號「燒仔（台語音譯）」之人
    購買等語（偵14556 號卷第127 、128 頁，一審二卷58頁）
    ，證人所述前後不一。再者，被告就其有交付前開甲基安非
    他命給證人李啟川之事實，已承認其事實，惟就交付
    本件海洛因之事實，則始終否認其事，是其所辯並非不能採
    信。此外，復查無其他積極證證據足以證明被告有販賣本件
    海洛因給李啟川，其犯罪自屬不能證明。從而，依卷內現有
    證據，尚難被告有販賣海洛因予李啟川。
  (四)被訴夥同賴忠義、陳俊宏販入海洛因後藏放高雄市○○○路
    2 號7 樓之租屋處，並稀釋後伺機出售圖利部分：
  1.本件公訴人係以以證人李魯芬及附表二之扣案物為證。
  2.訊據被告堅詞否認有此部分之犯行，辯稱：我是受吳宗龍所
    託，才轉請李魯芬代為承租「高雄市○○○路2 號7 樓之租
    屋處，而我僅偶爾到該處吸食毒品；經警於該址查扣之物並
    非我所有，現場也未採到我的指紋；況且檢察官雖指當場扣
    得2 千餘公克之海洛因，但經警將查扣之白粉送驗結果，僅
    有2 包含海洛因（1 包淨重32.13 公克，純度為69.6％；另
    一包淨重16.17 公克，但海洛因量微，無法檢出純質），該
    2 包海洛因之重量並不多等語。
  3.經查：
  (1)上開租屋處，係被告委請證人李魯芬出面承租，嗣經警方於
    查獲附表二所示之扣案物等情，固據證人李魯芬證述及被告
    自承在卷。然警方於上開租屋現場共採得指紋照片27張、被
    告之指紋照片1 張、現場照片1 張，經送鑑定結果，全無被
    告指紋，而有賴忠義、陳俊宏指紋，有內政部警政署刑事警
    察局94年7 月7 日刑紋字第0940102791號鑑驗書、高雄縣政
    府警察局95年1 月24日高縣警刑大偵一字第095000 3075 號
    函在卷可佐（見偵14556 號卷第85頁、一審一卷270 頁）。
    ，又依原審一卷284 頁之圖示、編號3 偵卷第109 頁到116
    頁之照片所示，可見警方已就該租住處之各個房間及屋內之
    工具物品廣泛採集指紋，然送驗比對結果，現場竟全無被告
    遺留之指紋，反有賴忠義、陳俊宏指紋，自難認被告有檢察
    官所指使用各該工具從事稀釋毒品等之行為。
  (2)又檢察官於起訴書雖記載：經警於上址扣得海洛因8 包，含
    袋毛重雖共2415公克等語（詳如起訴書附表二之1 到8）。
    然扣案之上開白粉，經送鑑定結果，其中1 包「含海洛因，
    淨重32. 13公克；空包裝重3.49公克；純度69. 64％；純質
    淨重22. 38公克」，另1 包「含微量海洛因，淨重16.17 公
    克；空包裝重3. 43 公克；因海洛因量微，致未能檢出海洛
    因純質」；其餘6 包（淨重2361.29 公克）均未發現法定毒
    品成分，有鑑定通知書1 紙在卷可佐（見一審一卷第43頁）
    ，故起訴書所載查獲海洛因之數量明顯有錯誤。
  (3)綜上所述，本件並無證據證明附表二所示之海洛因係被告所
    持有，更其證據證明其係基於意圖販出之意思而販入，其犯
    罪亦屬不能證明。
  (五)就上開公訴意旨所另指之兩部分，本應為被告無罪之諭知，
    惟公訴人認上開兩部份犯行，與前揭有罪犯行部分有想像競
    合犯及連續犯之裁判上一罪之關係，故不另為無罪之諭知，
    併此敘明。
據上論結，應依刑事訴訟法第369 條第1 項前段、第364 條、第
299 條第1 項前段，毒品危害防制條例第4 條第2 項、第19條第
1 項，刑法第11條、第2 條第1 項、第28條、修正前第56條、第
47條、第37條第2 項，判決如主文。
本案經檢察官方娜蓉到庭執行職務。
中    華    民    國    95    年    12    月    1     日
                  刑事第三庭    審判長法  官  周賢銳
                                      法  官  范惠瑩
                                      法  官  黃仁松
以上正本證明與原本無異。
如不服本判決應於收受本判決後10日內向本院提出上訴書狀，其
未敘述上訴理由者，並得於提起上訴後10日內向本院補提理由書
狀（均須按他造當事人之人數附繕本）「切勿逕送上級法院」。
中    華    民    國    95    年    12    月    4     日
                                      書記官  馬蕙梅
┌──────────────────────────────────┐
│附表一：                                                            │
├───┬───────┬───────────┬──────────┤
│編號  │扣押物品      │數          量        │備              註  │
├───┼───────┼───────────┼──────────┤
│１    │甲基安非他命  │淨重966.60公克        │內政部警政署刑事警察│
│      │              │（第3 次送驗後之重量）│局95年3 月7 日刑鑑字│
│      │              │                      │第0000000000號鑑定書│
├───┼───────┼───────────┼──────────┤
│２    │甲基安非他命  │淨重967.44公克        │同              上  │
│      │              │（第3 次送驗後之重量）│                    │
├───┼───────┼───────────┼──────────┤
│３    │甲基安非他命  │淨重36.32 公克        │同              上  │
│      │              │（第3 次送驗後之重量）│                    │
├───┼───────┼───────────┼──────────┤
│      │甲基安非他命  │驗後毛重共3544.92 公克│內政部警政署刑事警察│
│４    │              │                      │局94年5 月6 日刑鑑字│
│      │              │                      │第0000000000鑑定書  │
├───┼───────┼───────────┼──────────┤
│５    │殘留甲基安非他│１個                  │                    │
│      │命之紅色紙袋  │                      │                    │
├───┴───────┴───────────┴──────────┤
│註：一、編號１、２、３部分係賣予李啟川之毒品。                      │
│    二、編號４，是賣予甲○○之毒品，編號５則是交付４之毒品予甲○○時│
│        ，用以裝４之毒品的紙袋。                                    │
└──────────────────────────────────┘
┌──────────────────────────────────┐
│附表二                                                              │
├──────────────────────────────────┤
│１、海洛因2 包：                                                    │
│    (1)、其中1 包「含海洛因，淨重32. 13公克；空包裝重3.49公克；純度  │
│        69. 64％；純質淨重22. 38公克。                              │
│    (2)、另1 包「含微量海洛因，淨重16. 17公克；空包裝重3.43公克」。  │
│２、其餘6 包粉末（淨重2361‧29公克）均未發現法定毒品成分 (起訴書誤認│
│    上揭6 包，均為海洛因)。                                         │
│３、甲基安非他命２包。                                              │
│４、千斤頂二組 (含鐵管二支）、壓模器四台、磅秤一台、中型電子磅秤一台│
│    、小型電子磅秤一台、夾鏈袋一組、電子計算機一台、刷子三支、量匙三│
│    支、尖嘴鉗一支、六角板手三支、定時加溫器一台、篩網五個木製量匙二│
│    個、小型攪拌器五台、大型研磨機一台、桿麵棍一支、葡萄糖粉十七盒、│
│    電鑽一支、塑膠罐三罐、吸食器一組、鑰匙一副。                    │
└──────────────────────────────────┘
附錄本件判決論罪科刑法條：
毒品危害防制條例第4條
製造、運輸、販賣第一級毒品者，處死刑或無期徒刑；處無期徒
刑者，得併科新臺幣 1 千萬元以下罰金。
製造、運輸、販賣第二級毒品者，處無期徒刑或7 年以上有期徒
刑，得併科新臺幣 7 百萬元以下罰金。
製造、運輸、販賣第三級毒品者，處5 年以上有期徒刑，得併科
新臺幣 5 百萬元以下罰金。
製造、運輸、販賣第四級毒品者，處3 年以上10年以下有期徒刑
，得併科新臺幣 3 百萬元以下罰金。
製造、運輸、販賣專供製造或施用毒品之器具者，處1 年以上7
年以下有期徒刑，得併科新臺幣 1 百萬元以下罰金。
前5項之未遂犯罰之。


司法院資訊處製作；財團法人民間司法改革基金會備份。
